【裁判字號】    97,再抗,2
【裁判日期】    971007
【裁判案由】    假處分
【裁判全文】
臺灣高等法院高雄分院民事裁定           97年度再抗字第2號
再審聲請人  甲○○
再審相對人  板信資產管理股份有限公司
法定代理人  乙○○
上列當事人間假處分事件，再審聲請人對於中華民國97年4 月16
日本院97年度抗字第85號所為確定裁定聲請再審，本院裁定如下
：下：
    主  文
聲請駁回。
聲請訴訟費用由再審聲請人負擔。
    理  由
一、本件聲請再審意旨略以：坐落於高雄市○○區○○段4 小段
    689 地號上建號3349號即門牌號碼高雄市○○區○○街28號
    建物，及坐落於高雄市○○區○○段4 小段690 地號上，建
    號3350號即門牌號碼高雄市○○區○○街30號建物（以下合
    稱系爭建物）均為再審聲請人所有，為作為借款之擔保而分
    別信託登記為訴外人蔡耀文，李周嬌媚名下。詎蔡耀文、李
    周嬌媚分別於94年12月7 日，95年3 月22日擅自將系爭建物
    出售予知情之再審相對人。再審聲請人乃聲請將系爭建物為
    假處分，經本院原確定裁定（即本院97年度抗字第85號）以
    再審聲請人以新台幣（下同）18萬9,440 元或同額之陽信銀
    行無記名可轉讓定期存單供擔保後，再審相對人對於系爭建
    物於本案判決確定前，不得為讓與，設定負擔及其他一切處
    分行為；再審相對人得以113 萬6,637 元為再審聲請人供擔
    保後，得免為或撤銷假處分。查該裁定諭知再審相對人得供
    擔保免為或撤銷假處分，理由無非以再審相對人與訴外人台
    灣開礦資產管理股份有限公司（下稱台灣開礦公司）之不動
    產買賣約定，再審相對人出售之標的物除系爭建物外，尚包
    括同愛街30號地下1 層、地下2 層至5 層；30號2 、3 、4
    、5 、6 、14及15層建物，總價3,850 萬元，有買賣契約在
    卷可憑。倘再審相對人因本件假處分致無法履約，需支付台
    灣開礦公司已收款2 倍之違約金4,346 萬元。而本件假處分
    之保全請求，非不得以金錢之給付達其目的，且再審聲請人
    實施假處分之結果，再審相對人因此所受之損害遠大於再審
    聲請人所得之利益。依最高法院91年度台抗字第510 號裁定
    要旨，此種情況自得認係民事訴訟法第536 條之特別情事，
    自應諭知許再審相對人供擔保後免為或撤銷假處分等語。惟
    查再審相對人與台灣開礦公司間另案假處分事件（即原法院
    97 年 度裁全字第4823號）經原法院於97年6 月5 日庭訊時
    ，再審相對人當庭陳稱再審相對人與台灣開礦公司間就包括
    系爭建物在內之不動產買賣契約已於97年3 月28日撤銷，並
    於97 年4月17日向高雄市稅捐稽徵處新興分處申請撤銷關於
    包括系爭建物在內之契稅申報云云。而再審聲請人當日經台
    灣開礦公司人員告知後，始悉再審相對人與台灣開礦公司間
    就包括系爭建物在內之不動產買賣契約早在97年3 月28日即
    已撤銷，已無因再審聲請人之假處分系爭建物致再審相對人
    無法履約之問題。詎再審相對人仍於97年4 月10日向本院為
    不實之陳述，致本院誤以為如不准其提供擔保免為或撤銷假
    處分，其將賠償台灣開礦公司4,000 餘萬元而准予提供擔保
    免為撤銷假處分。嗣依台灣開礦公司所提供之高雄市稅捐稽
    徵處新興分處97年4 月21日高雄稽新財字第0977804036號函
    所載，再審相對人係於97年4 月17日與台灣開礦公司共同申
    請撤銷高雄市○○區○○街28號、30號、30號地下1 、2 層
    ，2 至6 、14、15樓等11戶房屋契稅申報。則再審相對人與
    台灣開礦公司確已在本院原確定裁定前之97年3 月28日已撤
    銷系爭建物買賣。而本院原裁定如能斟酌前揭高雄市稅捐稽
    徵處新興分處函及再審相對人與台灣開礦公司向該處申請撤
    銷契稅申報之文件，將不可能准再審相對人提供擔保或撤銷
    假處分。又再審聲請人係於97年6 月5 日獲悉再審相對人與
    台灣開礦公司間之不動產買賣已於97年3 月28日撤銷，有原
    法院民事執行處函可證，再審聲請人提起本件再審之聲請，
    並未逾自獲悉再審之原因起30日之再審期間。為此爰依民事
    訴訟法第507 條、第496 條第1 項第13款之規定請對本院原
    確定裁定聲請再審，聲明求為裁定：(一)本院97年度抗字第85
    號裁定主文第5 項，准再審相對人提供擔保後得免為或撤銷
    假處分部分廢棄。(二)聲請訴訟費用由再審相對人負擔。
二、按裁定已經確定，而有民事訴訟法第496 條第1 項或第497
    條之情形，得準用再審程序編之規定，聲請再審，民事訴訟
    法第507 條定有明文。次按再審之訴應於30日之不變期間內
    提起。前項期間，自判決確定時起算，判決於送達前確定者
    ，自送達時起算；其再審之理由發生或知悉在後者，均自知
    悉起算。但自判決確定後已逾5 年者，不得提起。民事訴訟
    法第500 條第1 項、第2 項亦有明定。又提起再審之訴之原
    告，如主張其再審理由知悉在後者，應就所主張之事實，負
    舉證之責任（最高法院30年抗字第443 號判例參照），查本
    院97年4 月16日97年度抗字第85號裁定於97年5 月8 日確定
    ，有送達證書1 紙附於該卷可佐。再審聲請人主張其於97年
    6 月5 日始知悉有再審理由云云雖提出原法院97年5 月23日
    雄院高97裁全保字第4823號函1 紙為據（見本院卷第8 頁）
    ，然查該函僅係載明台灣開礦公司應派員於97年6 月5 日下
    午2 時30分到原法院民事執行處陳述意見等語，本院尚難遽
    認再審聲人就其主張再審理由係於97年6 月5 日始知悉之事
    實，已盡舉證之責。是再審聲請人遲至97年6 月20日聲請本
    件再審，顯已逾30日之再審聲請不變期間，再審聲人提起本
    件再審之聲請，已難認係合法。
三、另按當事人發現未經斟酌之證物或得使用該證物且如經斟酌
    可受較有利之裁判者，得以再審之訴對於確定終局判決聲明
    不服；裁定已經確定，而有上開情形者，得準用上開規定聲
    請再審。民事訴訟法第496 條第1 項第13款、第507 條定有
    明文，而所謂當事人發見未經斟酌之證據，係指前訴訟程序
    事實審之言詞辯論終結前已存在之證物，因當事人不知有此
    ，致未經斟酌，現始知之；或雖知有此而不能使用，現始得
    用者而言。若在前訴訟程序事實審言詞辯論終結前，尚未存
    在之證物，本無所謂發見，自不得以之為再審理由（最高法
    院29年上字第1005號、32年上字第1247號判例參照）。經查
    再審聲請人所稱發現未經斟酌之「證物」係指高雄市稅捐稽
    徵處新興分處97年4 月21日高雄稽新財字第0977804036號「
    函」，其上記載再審相對人已於97年4 月17日與台灣開礦公
    司共同申請撤銷高雄市○○區○○街系爭建物房屋契稅申報
    等語。再審聲請人並據以主張再審相對人與台灣開礦公司間
    之系爭建物買賣契約已於97年3 月28日撤銷等情。惟本院97
    年度抗字第85號確定裁定係於97年4 月16日所為，而前揭「
    證物」即高雄市稅捐稽徵處新興分處函係於97年4 月21日所
    出具，是前揭函文顯非本院原確定裁定之程序終結前已存在
    而未經斟酌之證物。再審聲請人以該證物（即函文）依民事
    訴訟法第496 條第1 項第13款聲請審，揆諸上開最高法院判
    例，即難認為有理由，應予駁回。
四、據上論結，本件再審之聲請不合法且顯為無理由，依民事訴
    訟法第507條、第502條、第95條、第78條，裁定如主文。
中    華    民    國    97    年    10    月    7     日
                            民事第三庭
                                審判長法官  張國彬
                                法      官  鄭月霞
                                法      官  吳登輝
以上正本證明與原本無異。
本件裁定不得抗告。
中    華    民    國    97    年    10    月    9    日
                                書  記  官  張明賢
                                                     Ｆ


司法院資訊處製作；財團法人民間司法改革基金會備份。
